---
title: "Série Temporelle (Jeu de données Salvador)"
author: "RAMDÉ Ismaïl"
date: "18/01/2022"
output: pdf_document
---

```{r setup, include=FALSE}
knitr::opts_chunk$set(echo = TRUE)
```



# Library
```{r}
library(tidyverse)
library(ggplot2)
library(forecast)
```

# Chargement des données
```{r}
data = read.csv("/home/ismael/Bureau/Master_2/cours_S1/Series Temporelles/Projet/Bresil/station_salvador.csv")
head(data)
```


# Prétraitement
```{r}
#Combinaison de données mensuelles dans un seul tableau
data_set<-data[, 2:13]
```


```{r}
write.table(data_set,"dataset.csv", row.names = FALSE,quote = FALSE)
data_clean = read.csv("dataset.csv",sep=" ")
data_clean_mat = as.matrix(data_clean)
for(i in 1:dim(data_clean_mat)[1]){
  for(j in 1:dim(data_clean_mat)[2]){
    if(data_clean_mat[i,j] == 999.9){
      data_clean_mat[i,j] = NA
      data_clean_mat[i,j] = median(data_clean_mat[,j],na.rm=TRUE)
    }
  }
}
write.table(data_clean_mat,"mydata.csv", row.names = FALSE,quote = FALSE)
```




# statistique descriptive

```{r}
dataset_scan = scan("mydata.csv",skip=1)

# Création d'un objet de type série temporelle contenant cette série
Salvador.temp = ts(dataset_scan,start=c(1973,1),end=c(2019,12),freq=12)

head(Salvador.temp)
str(Salvador.temp)
summary(Salvador.temp)
```

# Analyse

## Barplot
```{r}
boxplot(Salvador.temp, horizontal=TRUE, main = 'Barplot')
```


## Représentation de la série
```{r}
# plot.ts(Salvador.temp, main="Moyenne annuelle des températures de Salvador",
# ylab="Température",xlab="Années")
#plot.ts(Salvador.temp, lwd=1.5, col="dark green", main="Moyenne mensuelle des températures de Salvador", xlab = "Années", ylab = "Température")

plot.ts(Salvador.temp, main="Moyenne annuelle des températures de Salvador", xlab = "Années", ylab = "Température", xlim=c(1971,2020))
```

On remarque que la série semble être croissante avec des variations.



## Graphique des autocorrelations
```{r}
#auto.arima(Salvador.temp)
```
```{r}
acf(Salvador.temp,lag.max=50,type="correlation", plot=TRUE,main="Auto-correlations de Salvador ")
curve(cos(x*2*pi),col=3,add=TRUE)
```


```{r}
par(mfrow=c(2,2))
acf(Salvador.temp,lag.max=25,type="correlation", plot=TRUE,main="auto-correlations avec n=25 ")
curve(cos(x*2*pi),col=3,add=TRUE)
acf(Salvador.temp,lag.max=50,type="correlation", plot=TRUE,main="auto-correlations avec n=25 ")
curve(cos(x*2*pi),col=3,add=TRUE)
acf(Salvador.temp,lag.max=75,type="correlation", plot=TRUE,main="auto-correlations avec n=25 ")
curve(cos(x*2*pi),col=3,add=TRUE)
acf(Salvador.temp,lag.max=100,type="correlation", plot=TRUE,main="auto-correlations avec n=25 ")
curve(cos(x*2*pi),col=3,add=TRUE)
```

On observe sur le graphique d'auto-corrélation une saisonnalité.

Nous allons à présent désaisonnaliser la série afin de confirmer ou infirmer la tendance :


## Ajustement de la tendance
```{r}
ajust.tend1 = ma(Salvador.temp, 10)
ajust.tend2 = ma(Salvador.temp, 50)
ajust.tend3 = ma(Salvador.temp, 300)
#ajust.tend4 = ma(Salvador.temp, 600)
```


```{r}
par(mfrow=c(2,2))
plot(Salvador.temp)
par(new=TRUE)
plot(ajust.tend1, col = "red")
title("Ajustement moyenne mobile VS la série")
plot(Salvador.temp)
par(new=TRUE)
plot(ajust.tend2, col = "red")
title("Ajustement moyenne mobile VS la série")
plot(Salvador.temp)
par(new=TRUE)
plot(ajust.tend3, col = "red")
title("Ajustement moyenne mobile VS la série")
plot(Salvador.temp)
par(new=TRUE)
#plot(ajust.tend4, col = "red")
title("Ajustement moyenne mobile VS la série")
```

Tendance croissante avérée.


```{r}
autoplot(Salvador.temp, series="Data") + 
autolayer(ma(Salvador.temp,50), series="MM(50)") +
autolayer(ma(Salvador.temp,300), series="MM(300)") +
xlab("Année") + ylab("Température") +
ggtitle("Moyenne annulle des températures de Salvador") +
scale_colour_manual(
values=c("Data"="grey50","MM(50)"="red","MM(300)"="blue"),
breaks=c("Data","MM(50)","MM(300)"))
```

Tendace croissante.


## Evolutions mensuelles (saisonnières) par année entre 1931 et 1935

```{r}
ggseasonplot(Salvador.temp,year.labels= TRUE,year.labels.left=TRUE)+
ggtitle('Effets saisonniers de 1973 à 2019 de Salvador')+
xlab('Années')+
ylab('Température')
```



```{r}
ggseasonplot(Salvador.temp,polar=TRUE)+
ggtitle('Effets saisonniers de 1973 à 2019')+
xlab('Années')+
ylab('Température')
```


 


## Décomposition (estimation des composantes)
```{r}
decomp<-decompose(Salvador.temp,type="multiplicative")
plot(decomp)
```


<!-- 1. lisser la série de départ avec MM(T ) : decompose(x)$trend -->
<!-- 2. Estimer les coefficients saisonniers decompose(x)$figure -->
<!-- 3. Série des effets saisonniers decompose(x)$seasonal -->
<!-- 4. Calculer la partie résiduelle decompose(x)$trend -->



## Estimation des paramètres d'une tendance linéaire at + b

```{r}
#serie desaisonnalisée
Salvador.temp_des = Salvador.temp - decomp$seasonal

t1 = 1:564
t2 = t1^2
t3 = t1^3

lm1<-lm(Salvador.temp_des~t1) 
lm2<-lm(Salvador.temp_des~t1+t2)
lm3<-lm(Salvador.temp_des~t1+t2+t3)
c(summary(lm1)$r.squared,summary(lm2)$r.squared,
summary(lm3)$r.squared)

c(summary(lm1)$adj.r.squared,summary(lm2)$adj.r.squared,
summary(lm3)$adj.r.squared)
```

```{r}
mean(Salvador.temp_des)
```



```{r}
(a = lm1$coefficients[1])
(b = lm1$coefficients[2])
```




Supprimons à présent la tendance et analysons le reste obtenu dans les deux cas.
 

```{r}
# Sans tendance
Salvador.temp_ss_tend = Salvador.temp-lm1$fitted.values

par(mfrow=c(2,2))
plot.ts(Salvador.temp_ss_tend, main="serie x_t sans tendance linéaire",cex=0.5)
moy<-mean(Salvador.temp-lm1$fitted.values)
text(1950,100,paste0("moy = ",round(moy,5)),col=2,cex=0.9)
acf(Salvador.temp-lm1$fitted.values,lag.max = 24,cex=0.5)
```



## Estimation ARIMA, SARIMA, auto.arima

### Sarima
```{r}
# sarima
acf(Salvador.temp)
pacf(Salvador.temp)
sar = Arima(Salvador.temp, order=c(1,1,3), seasonal = list(order=c(1,1,3),period=12))
sar
```

```{r}
autoplot(forecast(sar,h=36))+
ggtitle('Modèle SARIMA pour la ville de Salvador')+
xlab('Années')+
ylab('Température')
```




```{r}
Salvador.temp.diff = diff(Salvador.temp, lag = 12)
```



### Arima
```{r}
tend = Salvador.temp - decomp$seasonal
par(mfrow=c(1,2))
acf(tend)
pacf(tend)
```

```{r}
ari = Arima(tend, order = c(1,1,3))
ari
```

```{r}
autoplot(forecast(ari), h=120)
```


### auto arima
```{r}
auto_sal = auto.arima(Salvador.temp)
auto_sal
autoplot(forecast(auto_sal), h=120)
```





# Lissage exponentiel
## Première prédiction avec un modèle Holt-Winter

```{r}
fitHW1 <- hw(Salvador.temp, h=12, seasonal="multiplicative", level=c(95), frequency=12)
fitHW2 <- hw(Salvador.temp, h=50, seasonal="multiplicative", level=c(95), frequency=12)

#par(mfrow=c(1,2))
plot(fitHW1)
plot(fitHW2)
```




```{r, echo=TRUE}

#train set
train<-head(Salvador.temp,400)
# test set
test<-tail(Salvador.temp,164)


#lissage exponentiel simple
LES=HoltWinters(train,beta=FALSE,gamma=FALSE)
ps<-predict(LES, n.ahead = 164)
RMSE_LES=sqrt(mean(ps-test)^2); 

#plot(LES, main=paste("LES avec alpha =", round(alp,2)))
#lines(ts(Salvador.temp)) #ajout du test set
#p<-predict(LES,n.ahead=100);lines(p,col=2,lty=2)

#lissage exponentiel double
alp_opt<-(1:9)/10
RMSE_LED=rep(0,9)
for (k in (1:9))
{
  LED=HoltWinters(train,alpha=alp_opt[k]*(2-alp_opt[k]),
                  beta=alp_opt[k]/(2-alp_opt[k]),gamma=FALSE)
  pd<-predict(LED, n.ahead=164)
  RMSE_LED[k]=sqrt(mean(pd-test)^2)
}  

which((RMSE_LED<=min(RMSE_LED))==TRUE)*0.1->alp  #meilleur lissage à 10^-1 près pour LED
LED=HoltWinters(train,alpha=alp*(2-alp), beta=alp/(2-alp),gamma=FALSE)
  pd<-predict(LED, n.ahead=164)
  RMSE_LED=sqrt(mean(pd-test)^2)
  
#lissage de HoltWinters non saisonnier
 HWNS=HoltWinters(train,gamma=FALSE)
  pns<-predict(HWNS, n.ahead=164)
  RMSE_HWNS=sqrt(mean(pns-test)^2) 
  
#lissage de HoltWinters  saisonnier additif
 HWSA=HoltWinters(train,seasonal = "additive")
  psa<-predict(HWSA, n.ahead=164)
  RMSE_HWSA=sqrt(mean(psa-test)^2)
  
#lissage de HoltWinters  saisonnier multiplicatif
 HWSM=HoltWinters(train,seasonal = "multiplicative")
 psm<-predict(HWSM, n.ahead=164)
 RMSE_HWSM=sqrt(mean(psm-test)^2) 
```
On obtient les erreurs de prédiction suivante selon le lissage choisi

```{r pressure, echo=FALSE}
print(c("LES","LED","HWNS","HWSA","HWSM"))
print(c(RMSE_LES, RMSE_LED, RMSE_HWNS,  RMSE_HWSA, RMSE_HWSM))
```


S'agissant de la prévision sur les huit dernières années, de toute évidence le lissage de HoltWinters additif
est le meilleur. C'est donc la méthode que l'on choisira  finalement pour prévoir la température l'année suivant la dernière année d'observation.


```{r}
H=HoltWinters(Salvador.temp,seasonal = "additive")
pred_2023<-predict(H, n.ahead=36)
pred_2023
```


```{r, echo=FALSE}
plot(HWSA,main=" Température de 73 à 2006 avec prévisions de 2007 à 2019/2023 (Salvador)",ylab="obs. (noir)/ ajus. (rouge)",
     ylim=c(15,35),xlim=c(1973,2023))

psac<-predict(HWSA, n.ahead=164, prediction.interval = T)
#lines(HWSA$fitted[,1],lty=2,col=3)
lines(Salvador.temp)
lines(psac[,1],col=2,lty=2)
lines(psac[,2],col=3,lty=3)
lines(psac[,3],col=3,lty=3)
lines(pred_2023, col=4,lty=4)
RMSE_HWSA=sqrt(mean(psac[,1]-test)^2)
abline(v=2006)
text(1980,32,paste0("RMSE = ",round(RMSE_HWSA,3)),col=1,cex=0.9)

```



### partie résiduelle et ARMA
```{r}
# Bruit
Salvador.temp_bruit = Salvador.temp_des - lm1$fitted.values
```

```{r}
Box.test(diff(Salvador.temp, lag = 12), type = "Box-Pierce")
Box.test(diff(Salvador.temp, lag = 12), type = "Ljung")
```


```{r}
par(mfrow=c(1,3))
acf(diff(Salvador.temp, lag = 12))
p = 2.2e-16
text(1,0.95,paste0("p-value BP < ",p,col=1,cex=1))
pacf(diff(Salvador.temp, lag = 12))
text(1,0.44,paste0("p-value BL < ",p,col=1,cex=1))
qqnorm(diff(Salvador.temp, lag = 12));qqline(diff(Salvador.temp, lag = 12),col=2)
```


```{r}
par(mfrow=c(1,2))
plot(diff(Salvador.temp, lag = 12), lwd=1.5, col="dark green", main="Moyenne mensuelle de la partie résiduelle de Salvador", xlab = "Années", ylab = "Température")
acf(diff(Salvador.temp, lag = 12), main="acf de la partie résiduelle de Salvador")
```

```{r}
pacf(diff(Salvador.temp, lag = 12))
```
p = 3 et q = 7

```{r}
d = auto.arima(diff(Salvador.temp, lag = 12))
dd = forecast(d, h=12)
dd$lower; dd$upper
```


```{r}
autoplot(forecast(d, h=12))+
ggtitle('Modèle auto.arima du  résidus de Salvador (p = 2 et q = 2) pour h = 12 mois')+
xlab('Années')+
ylab('Température')
```



```{r}
d1 = Arima(diff(Salvador.temp, lag = 12), order = c(3,0,7))
d2 = Arima(diff(Salvador.temp, lag = 12), order = c(7,0,3))
d3 = Arima(diff(Salvador.temp, lag = 12), order = c(3,0,0))
d4 = Arima(diff(Salvador.temp, lag = 12), order = c(0,0,7))
d1;d2;d3;d4
```
